臺灣臺北地方法院行政訴訟判決　
110年度交字第494號
原      告  鄭景平


被      告  高雄市政府交通局

代  表  人  張淑娟
上列當事人間交通裁決事件，原告不服高雄市政府交通局中華民
國110年9月2日高市交裁字第32-CW0000000號裁決，提起行政訴
訟，本院判決如下：
    主      文
一、原處分撤銷。
二、訴訟費用新臺幣300元由被告負擔。
三、被告應給付原告新臺幣300元。　　　　　　
    事實及理由
一、程序部分：
    原告不服被告民國110年9月2日高市交裁字第32-CW0000000
    號違反道路交通管理事件裁決書（下稱原處分）而提起行政
    訴訟，核屬行政訴訟法第237條之1第1項第1款規定之交通裁
    決事件，爰依行政訴訟法第237條之7規定，不經言詞辯論，
    逕為判決。
二、爭訟概要：
(一)原告於110年1月24日15時28分許駕駛車號000-0000號租賃小
    客車(下稱系爭車輛)，行經新北市平溪區臺2丙線8.2公里處
    往平溪方向（下稱系爭地點），經測得時速63公里之違規，
    由新北市政府警察局瑞芳分局交通分隊(下稱舉發機關)員警
    填製新北市警交大字第CW0000000號舉發違反道路交通管理
    事件通知單(下稱舉發通知單)予以舉發。
(二)原告不服舉發通知單向被告陳述意見，經舉發機關查復違規
    屬實，被告審認原告有「汽車駕駛人行車速度，超過規定之
    最高時速20公里以內」之違規行為，乃依道路交通管理處罰
    條例第40條、第85條第1項規定開立原處分，裁處原告新臺
    幣（下同）1,600元罰鍰，並記違規點數1點，於110年9月3
    日送達原告。原告不服原處分，於110年9月24日向本院提起
    行政訴訟。
三、原告起訴主張及聲明：
(一)主張要旨：
　  依據道路交通管理處罰條例第7條之2第3項立法意旨，對於
    前項第9款之違規行為，採用固定或非固定式科學儀器取得
    證據資料證明者，於一般道路應於100公尺至300公尺間且明
    顯標示之。原告對於超速行駛的事實並不爭執，惟依原告行
    駛路線方向而言，並無法看到所設立之速限標誌，原告自無
    期待可能性，應阻卻責任，原處分自有違誤。
(二)聲明：原處分撤銷。　　
四、被告答辯及聲明：
(一)答辯要旨：
　  檢視舉發機關提供之相片可見，本件「警52」取締告示牌設
    置臺2丙線8.2公里處前，與系爭地點相距為165公尺，顯已
    符合道路交通管理處罰條例第7之2條第3項之「100公尺至30
    0公尺間，明顯標示」之舉發要件。又本件「警52」告示牌
    為紅色外框三角形警示標誌，樣式清晰且明顯，標誌前方亦
    無任何遮蔽物阻擋視線，且為常態性設置，在日間有自然光
    線之情形下，足可清楚辨識，是該告示牌之設置，業已盡告
    知用路人依速限駕駛之作為義務，足以促請駕駛人注意不得
    違規行駛，已符合道路交通管理處罰條例第7條之2第3項「
    明顯標示」之意旨。另衡諸上開設置告示牌規定之立法用意
    ，不外表明科處違規人行政裁罰之目的乃在敦促駕駛人依行
    車速限駕駛，是以科學儀器採證，應由主管機關在明顯處警
    示，用以提醒駕駛人依道路速限行駛，以期在駕駛人避免受
    罰之心理下，達到依行車速限駕駛進而維護行車安全之最大
    效益，此係善意之提醒。原告身為駕駛人，領有合格之駕駛
    執照，理應藉此謹慎注意暨遵守該路段速度限制之規定，非
    僅於設置「測速照相請減速」之告示牌處、或在警車閃爍警
    示燈明確告知正在執行超速取締勤務時，方遵守交通規則，
    而於未設有告示牌處即得有不予遵循之寬容空間；況本件已
    於系爭地點前設置明顯告示牌告知駕駛人，已如前述，則本
    件警員舉發程序，並無任何違誤之處。
(二)聲明：駁回原告之訴。　　　　
五、爭點：
　　本件測速警示標誌之設置，是否已符合道路交通管理處罰條
    例第7條之2第3項明顯標示之規定？
六、本院之判斷：
(一)應適用之法令：道路交通管理處罰條例第7條之2第1項第7款
    、第2項第9款、第40條、第63條第1項第1款（附錄）。
(二)如爭訟概要欄所載之事實，除後述之爭點外，其餘為兩造所
    不爭執，並有舉發通知單（見本院卷第57頁）、送達證書（
    見本院卷第69頁）及原處分（見本院卷第67頁）在卷可佐，
    該情堪以認定。
(三)本件測速警示標誌之設置，尚難認已符合道路交通管理處罰
    條例第7條之2第3項明顯標示之規定：
　　按道路交通管理處罰條例第7之2條第3項規定：「對於前項
    第9款之違規行為，採用固定或非固定式科學儀器取得證據
    資料證明者，於一般道路應於100公尺至300公尺間，明顯標
    示之」，是上開規定為要求舉發機關於舉發時應遵守之事項
    。參諸道路交通管理處罰條例第7條之2第3項規定於101年5
    月30日修正之立法理由為：「三、原第3項僅規定取締違反
    速限須設立明顯標示之最少距離，而未規定最長之距離。導
    致執法機關常常便宜行事，拉大標示距離，喪失提醒駕駛人
    減速或增速之立法原意，爰修正其須明顯標示之範圍距離。
    」，及於103年1月8日修正之立法理由為：「一、原條文第3
    項規定對於行車速度超過規定之最高速限或低於規定之最低
    速限，要求執法機關於一定距離內明顯標示之，以讓駕駛人
    留意得以保持速限而維持安全。但依行政機關目前解釋，本
    項規定僅限於逕行舉發之情況，而不及於當場攔截製單之情
    形。二、該項規定之立法意旨在於提醒駕駛人注意速限，進
    而得以維持行車安全，彰顯本法非以處罰為目的之立法。但
    行政機關限縮解釋結果，造成該立法目的無法達成。且因區
    分不同執法方式，而有不同做法，亦造成駕駛人混淆之情況
    ，反不利交通安全之推行。三、對於以當場攔截和逕行舉發
    而看不同執法方式，將造成駕駛人抗拒當場攔截反易造成危
    險，基於本法之立法目的係在於維護交通安全，非以處罰為
    目的，爰修正原條文第3項，對於行車速度超過規定之最高
    速限或低於規定之最低速限，其係採定點當場攔截製單舉發
    者，亦應於一定距離內明顯標示之。」可知，立法機關認為
    本規定之目的在於體現「維護交通安全，非以處罰為目的」
    ，且為要求行政機關執行上確實遵守配合、不可便宜行事，
    及避免民眾不受混淆，而迭經修正、力求周延，務在使民眾
    於受超速照相取締前，能受明確之警示告知；亦即，立法機
    關於立法時，除准許行政機關以科學儀器做為舉發工具外，
    亦同時要求行政機關確實善盡警示民眾義務，必足使行經之
    駕駛人心生警惕而避免出現超速行駛等違規行為，方符合道
    路交通管理處罰條例第7條之2第3項之立法目的。行政機關
    、司法機關基於三權分立，當應充分尊重立法機關之此項意
    志表現，應當無法將上述規定置若罔聞，或便宜行事，甚至
    認為有選擇遵守與否的自由（104年度高等行政法院及地方
    法院行政訴訟庭法律座談會提案一之研討內容，亦將該規定
    之立法及修正意旨列為重要之論述依據）。準此，為貫徹上
    揭規定，倘行政機關於舉發時使用固定或非固定式科學儀器
    取得證據資料證明者，於一般道路應於100公尺至300公尺間
    ，「應明顯標示」該路段前方有違規取締，否則取締舉發程
    序為不合法（105年度高等行政法院及地方法院行政訴訟庭
    法律座談會提案9研討結果參照）。
(四)經查，被告就舉發機關對原告駕駛系爭車輛之超速違規行為
    ，固提出舉發機關110年5月4日新北警瑞交字第1103659458
    號函說明：「系爭車輛於上開時、地，經雷達測速器測得時
    速為63公里，已超過該路段最高速50公里達13公里，且臺2
    丙線8公里往平溪方向有設置速限明顯標誌，且雷達測速儀
    係經財團法人工業技術研究院檢驗合格」等情（見本院卷第
    81頁），並有採證照片(見本院卷第79頁)、職務報告(見本
    院卷第73頁)、現場示意圖(見本院卷第74頁)、現場照片(見
    本院卷第75頁)及財團法人工業技術研究院雷達測速儀檢驗
    合格證書(見本院卷第76頁)為憑，且為原告所不爭，用以佐
    證本件舉發之過程已符法定程序，員警逕行舉發並無違誤。
    惟查，原告於起訴補充理由狀及本院開庭時陳稱：我與友人
    駕駛系爭車輛從石碇方向匯入臺2丙線，再前往十分瀑布，
    我行駛之方向完全看不到所設置之測速警示牌等語(見本院
    卷第114頁、第120頁)，經本院細繹舉發機關提出之警告標
    誌設置示意圖及照片（見本院卷第74至75頁、第85頁）可知
    ，系爭地點與測速儀器設置地點相距165公尺業已符合道路
    交通管理處罰條例第7條之2第3項所稱一般道路100至300公
    尺間設置之規定；惟原告駕駛系爭車輛從石碇方向匯入臺2
    丙線時，其行車方向確實無法看到所設置之測速取締警告標
    誌，原告上開陳稱，核與上開卷證資料相符，堪以採信，是
    該測速取締警告標誌之「設置方向」是否已符合明顯設立警
    告標示之規定，尚有疑義，實難認舉發機關已遵守此最低程
    度法定程序保障之要求。從而，揆諸上開說明，尚無從認定
    舉發機關所為舉發已符合道路交通管理處罰條例第7條之2第
    3項所定「明顯標示」之要件，是本件舉發程序尚有瑕疵，
    原處分據以裁罰原告，自有違誤，應予撤銷。
(五)本件判決基礎已臻明確，兩造其餘攻擊、防禦方法及訴訟資
　　料經本院審酌後，核與判決結果不生影響，無一一論述之必
　　要，併此敘明。　　
七、結論：
　　原處分認事用法有違誤，原告訴請撤銷原處分為有理由，應
    予准許。至本件第一審裁判費為300元，應由敗訴之被告負
    擔，因原告已預納裁判費300元，爰確定第一審訴訟費用額
    如主文第2、3項所示。
中　　華　　民　　國　　111 　年　　3 　　月　　4 　　日
                  行政訴訟庭  法  官  黃子溎
上為正本係照原本作成。
如不服本判決，應於送達後20日內，向本院提出上訴狀並表明上
訴理由（原判決所違背之法令及其具體內容或依訴訟資料可認為
原判決有違背法令之具體事實)，其未載明上訴理由者，應於提
出上訴後 20 日內向本院補提理由書（上訴狀及上訴理由書均須
按他造人數附繕本，如未按期補提上訴理由書，則逕予駁回上訴
），並應繳納上訴裁判費新臺幣 750 元。
中　　華　　民　　國　　111 　年　　3 　　月　　4 　　日
                              書記官  藍儒鈞
附錄（參考法條）：
1.道路交通管理處罰條例第7條之2第1項第7款
　汽車駕駛人之行為有下列情形之一，當場不能或不宜攔截製單
  舉發者，得逕行舉發：
　七、經以科學儀器取得證據資料證明其行為違規。 
2.道路交通管理處罰條例第7條之1第2項第9款　　
　前項第7款之科學儀器應採固定式，並定期於網站公布其設置
  地點。但汽車駕駛人之行為屬下列情形之一者，不在此限：
　九、行車速度超過規定之最高速限或低於規定之最低速限。 
3.道路交通管理處罰條例第40條
　汽車駕駛人，行車速度，超過規定之最高時速，或低於規定之
  最低時速，除有第43條第1項第2款情形外，處新臺幣1200元以
  上2400元以下罰鍰。
4.道路交通管理處罰條例第63條第1項第1款　　　　
　汽車駕駛人有下列各款所列條款之一者，除依原條款處罰鍰外
  ，並予記點：
　一、有第40條情形者，記違規點數1點。

訴訟費用計算書
項　　　　目　　金　額（新臺幣）　　備　註
第一審裁判費　　 300元
合        計　　 300元